臺灣新竹地方法院刑事判決
111年度金訴字第26號
公  訴  人  臺灣新竹地方檢察署檢察官
被      告  梁淑惠



上列被告因違反洗錢防制法等案件，經檢察官提起公訴（110年
度偵字第10387號），被告於本院準備程序中，就被訴事實為有
罪之陳述，經告知被告簡式審判程序之旨，並聽取檢察官及被告
之意見後，經本院合議庭評議後裁定由受命法官獨任進行簡式審
判程序，本院判決如下：
    主      文
梁淑惠幫助犯洗錢防制法第十四條第一項之一般洗錢罪，處有期
徒刑貳月，併科罰金新臺幣壹萬元，罰金如易服勞役，以新臺幣
壹仟元折算壹日。
    事實及理由
一、本件犯罪事實及證據除補充被告梁淑惠於本院準備程序及簡
    式審判程序之自白外（見本院卷第79頁、第91至92頁），其
    餘引用檢察官起訴書之記載（如附件）。
二、論罪科刑：
　㈠按洗錢防制法於民國105年12月28日修正公布，並於106年6月
    28日生效施行，該法第2條所稱之「洗錢」行為，係指：一
    、意圖掩飾或隱匿特定犯罪所得來源，或使他人逃避刑事追
    訴，而移轉或變更特定犯罪所得；二、掩飾或隱匿特定犯罪
    所得之本質、來源、去向、所在、所有權、處分權或其他權
    益者；三、收受、持有或使用他人之特定犯罪所得。並於第
    14條、第15條規定其罰則，俾防範犯罪行為人藉製造資金流
    動軌跡斷點之手段，去化不法利得與犯罪間之聯結。申言之
    ，洗錢防制法之立法目的，在於防範及制止因犯第3條所列
    之特定犯罪而取得或變得之財物或財產上利益及其之孳息，
    藉由包含處置（即將特定犯罪所得直接予以移轉或變更）、
    分層化（即以迂迴層轉、化整為零之多層化包裝方式，掩飾
    或隱匿特定犯罪所得）及整合（即收受、持有或使用他人之
    特定犯罪所得，使之回流至正常金融體系，而得以合法利用
    享受）等各階段之洗錢行為，使其形式上轉換成為合法來源
    ，以掩飾或切斷特定犯罪所得與犯罪之關聯性，而藉以逃避
    追訴、處罰。參酌洗錢防制法第3條、第4條第2項立法說明
    ：「洗錢犯罪之處罰，其有關前置犯罪之聯結，並非洗錢犯
    罪之成立要件，僅係對於違法、不合理之金流流動起訴洗錢
    犯罪，作不法原因之聯結」、「洗錢犯罪以特定犯罪為前置
    要件，主要著眼於對不法金流軌跡之追查，合理建構其追訴
    基礎，與前置之特定犯罪成立與否，或是否有罪判決無關」
    等旨，一般洗錢罪與特定犯罪係不同構成要件之犯罪，各別
    行為是否該當於一般洗錢罪或特定犯罪，應分別獨立判斷，
    特定犯罪僅係洗錢行為之「不法原因聯結」，即特定犯罪之
    「存在」及「利得」，僅係一般洗錢罪得以遂行之情狀，而
    非該罪之構成要件行為。特定犯罪之既遂與否和洗錢行為之
    實行間，不具有時間先後之必然性，只要行為人實行洗錢行
    為，在後續因果歷程中可以實現掩飾、隱匿特定犯罪所得之
    效果，即得以成立一般洗錢罪，並不以「特定犯罪已發生」
    或「特定犯罪所得已產生」為必要（最高法院108年度台上
    大字第3101號刑事大法庭裁定意旨參照）。
  ㈡再按刑法第30條之幫助犯，係以行為人主觀上有幫助故意，
    客觀上有幫助行為，即對於犯罪與正犯有共同認識，而以幫
    助意思，對於正犯資以助力，但未參與實行犯罪之行為者而
    言。幫助犯之故意，除需有認識其行為足以幫助他人實現故
    意不法構成要件之「幫助故意」外，尚需具備幫助他人實現
    該特定不法構成要件之「幫助既遂故意」，惟行為人只要概
    略認識該特定犯罪之不法內涵即可，無庸過於瞭解正犯行為
    之細節或具體內容。此即學理上所謂幫助犯之「雙重故意」
    。本件被告將其所申辦之渣打銀行帳戶之金融及密碼交付與
    本案詐欺集團成員供作詐騙被害人財物之用，嗣本案詐欺集
    團成員實行如起訴書所載之詐欺取財罪後，為掩飾、隱匿其
    犯罪所得財物之去向及所在，而令如起訴書所載之被害人將
    款項轉入被告所開立之渣打銀行帳戶內，由本案詐欺集團成
    員前往提領郵局帳戶之犯罪所得款項得手，因而產生遮斷金
    流以逃避國家追訴、處罰之效果，被告所為，顯係基於幫助
    他人詐取財物、洗錢之犯意所為，屬詐欺取財罪、洗錢罪構
    成要件以外之行為，應論以詐欺取財罪、洗錢罪之幫助犯。
  ㈢核被告所為，係犯刑法第30條第1項前段、第339條第1項之幫
    助詐欺取財，及刑法第30條第1項前段、洗錢防制法第14條
    第1項之幫助洗錢罪。被告以提供本件渣打銀行帳戶予詐欺
    集團，助使渠等詐騙告訴人曹恩琪等4人，係一行為同時犯
    上開幫助詐欺取財罪及幫助洗錢罪2罪，為想像競合犯，應
    依刑法第55條規定，從一重之幫助洗錢罪處斷。又被告基於
    幫助之犯意而提供上開渣打帳戶之提款卡及密碼，為幫助犯
    ，爰依刑法第30條第2項之規定，按正犯之刑減輕之。被告
    於審判中自白犯罪，爰依洗錢防制法第16條第2項規定，減
    輕其刑。被告同有刑法第30條第2項、洗錢防制法第16條第2
    項之減輕事由，爰依法遞減之。
  ㈣爰以行為人之責任為基礎，審酌被告交付金融帳戶予詐欺集
    團使用，助長詐騙財產犯罪之風氣，造成無辜民眾受騙而受
    有金錢損失，實為當今社會詐財事件發生之根源，並擾亂金
    融交易往來秩序及社會正常交易安全甚鉅，且亦因被告之行
    為，掩飾了犯罪所得之去向，復致使執法人員難以追查正犯
    之真實身分，其所為實值非難。惟其犯後終能坦承犯行，態
    度尚可，及其自述高中畢業之智識程度、入監前曾從事粗工
    、加油站打工、幫助家中歌仔戲團等工作，已婚有1名1歲半
    小孩，現由公公撫養中，入監前經濟狀況不好，有積欠信用
    卡債等一切情重（見本院卷第92頁），爰量處如主文所示之
    刑，以示懲儆。又被告所犯罪名為法定本刑「1年以上7年以
    下」有期徒刑之罪，本院之宣告刑雖為2月，仍不得為易科
    罰金之宣告，然被告仍得向執行科檢察官聲請易服社會勞動
    ，附此敘明。
五、查被告既已將上開本件渣打銀行帳戶之金融卡及密碼交付本
    案詐欺集團成員使用，且被害人所匯入之遭詐騙款項業經提
    領一空，卷內除無證據證明匯入、提領出之詐欺犯罪所得屬
    於被告外，亦乏被告已自該詐欺集團處獲有報酬（即犯罪所
    得）之事證，爰無依洗錢防制法第18條第1 項規定沒收洗錢
    罪之標的（即掩飾之特定犯罪所得財物）或依刑法第38條之
    1 第1 項前段宣告沒收犯罪所得之餘地，附此敘明。
據上論斷，應依刑事訴訟法第273條之1第1項、第299條第1項前
段、第310條之2、第454條第2項，判決如主文。
本案經檢察官許大偉提起公訴，檢察官葉益發到庭執行職務。　
中　　華　　民　　國　　111 　年　　4 　　月　　29　　日
                  刑事第七庭      法　官      王榮賓
以上正本證明與原本無異。
如不服本判決應於收受判決後20日內向本院提出上訴書狀，並應
敘述具體理由。其未敘述上訴理由者，應於上訴期間屆滿後20日
內向本院補提理由書(均須按他造當事人之人數附繕本)「切勿逕
送上級法院」。
中　　華　　民　　國　　111 　年　　4 　　月　　29　　日
                                  書記官      曾柏方

附錄本案論罪科刑法條全文：
洗錢防制法第2條
本法所稱洗錢，指下列行為：
一、意圖掩飾或隱匿特定犯罪所得來源，或使他人逃避刑事追訴
    ，而移轉或變更特定犯罪所得。
二、掩飾或隱匿特定犯罪所得之本質、來源、去向、所在、所有
    權、處分權或其他權益者。
三、收受、持有或使用他人之特定犯罪所得。
洗錢防制法第14條第1項
有第二條各款所列洗錢行為者，處 7 年以下有期徒刑，併科新
臺幣 5 百萬元以下罰金。
刑法第339條第1項
意圖為自己或第三人不法之所有，以詐術使人將本人或第三人之
物交付者，處 5 年以下有期徒刑、拘役或科或併科 50 萬元以
下罰金。
刑法第30條
幫助他人實行犯罪行為者，為幫助犯。雖他人不知幫助之情者，
亦同。
幫助犯之處罰，得按正犯之刑減輕之。

附件：
臺灣新竹地方檢察署檢察官起訴書
                                    110年度偵字第10387號
　　被　　　告　梁淑惠　女　34歲（民國00年0月0日生）
　　　　　　　　　　　　籍設新竹市○區0鄰○○路0段000號3
                        樓之3
　　　　　　　　　　　　國民身分證統一編號：Z000000000號
                      （另案在○○○○○○○○○觀察勒戒
                        中）
上列被告因詐欺案件，業經偵查終結，認應提起公訴，茲將犯罪
事實及證據並所犯法條分敘如下：
        犯罪事實
一、梁淑惠依其社會生活之通常經驗與智識思慮，應知悉一般人
    無故取得他人金融帳戶使用之行徑常與詐欺犯罪密切相關，並
    可預見將金融帳戶提供他人使用，可能遭他人使用為從事詐欺
    犯罪及隱匿犯罪所得去向之工具，藉以取得贓款及掩飾犯行，
    逃避檢警人員追緝，竟基於幫助詐欺及幫助洗錢之不確定故
    意，於民國110年6月5日某時許，在新竹地區某處，將其所
    有之渣打國際商業銀行股份有限公司帳號000-000000000000
    00號帳戶（下稱渣打帳戶）之金融卡及密碼，寄交真實姓名
    年籍不詳之詐騙集團成員收受。嗣不詳詐騙集團取得上開金融帳
    戶資料後，即共同意圖為自己不法之所有，基於詐欺取財之犯
    意聯絡，推由該集團不詳成年成員，分別於（一）110年6月7日
    17時許，在line通訊軟體上假冒為「潘妍蓁」之人，透過通
    訊軟體LINE傳送訊息及通話之方式，向曹恩琪佯稱：「i ph
    one 12手機要賣」等語，致曹恩琪陷於錯誤，於110年6月7
    日17時3分許，在其住處網路轉帳新臺幣（下同）3萬元至上
    開渣打帳戶內。（二）110年6月7日17時許，林浩瑜在其朋
    友的臉書上看到要賣「i phone 12 pro手機」，向林浩瑜佯
    稱：「i phone 12 pro手機要賣」等語，致林浩瑜陷於錯誤
    ，於110年6月7日17時39分許，轉帳5萬元至上開渣打帳戶內
    。（三）110年6月7日17時許，在line通訊軟體上假冒為「
    黃珮嘉」之人，透過通訊軟體LINE傳送訊息及通話之方式，
    向程惠銜佯稱：「i phone 12手機 要賣」等語，致程惠銜
    陷於錯誤，於110年6月7日18時22分許，在雲林縣西螺鎮7-1
    1便利店內轉帳1萬5千元至上開渣打帳戶內。（四）110年6
    月7日19時6分許，詹凱涵在其朋友媽媽的臉書上看到要賣「
    i phone 12 pro手機」，向詹凱涵佯稱：「i phone 12 pro
    手機要賣」等語，致詹凱涵陷於錯誤，於110年6月7日19時2
    1分許，匯款1萬元至上開渣打帳戶內，旋遭該集團不詳成員
    提領一空。嗣曹恩琪、林浩瑜、程惠銜、詹凱涵發覺受騙後
    報警處理，而查悉上情。
二、案經曹恩琪、林浩瑜、程惠銜、詹凱涵訴由新竹市警察局第
    二分局報告偵辦。
        證據並所犯法條
一、證據清單及待證事實：
編號 證據名稱 待證事實 1 被告梁淑惠於警詢及偵查中之供述 坦承將上開渣打帳戶之金融卡及密碼寄交他人，惟矢口否認幫助詐欺及幫助洗錢之犯行，辯稱：我在臉書上找到運彩的工作，對方要求提供我的銀行帳戶給他們使用，作為會員簽賭使用，提供每一本存摺每期10天領11,000元，月薪33,000元，但是我都還沒有領到錢，我的渣打帳戶就被警示了等語。 2 告訴人曹恩琪、林浩瑜、程惠銜、詹凱涵於警詢中之證述 證明告訴人曹恩琪等人遭不詳詐騙集團電話詐欺後，匯款或轉帳至被告提供之上開渣打帳戶內之事實。 3 告訴人提供之匯款申請書、手機通話紀錄及LINE對話紀錄截圖、受理詐騙帳戶通報警示簡便格式表、金融機構聯防機制通報單、內政部警政署反詐騙諮詢專線紀錄表、受理刑事案件報案三聯單、受理各類案件紀錄表等 證明告訴人遭不詳詐騙集團電話詐欺後，匯款或轉帳至被告提供之上開渣打帳戶內之事實。 4 被告上開渣打帳戶之交易明細 證明告訴人曹恩琪等人遭不詳詐騙集團電話詐欺後，轉帳或匯款至被告提供之上開渣打帳戶內，旋遭該集團不詳成員提領一空之事實。 
二、核被告梁淑惠所為，係犯刑法第30條第1項、洗錢防制法第1
    4條第1項、第2條第2款之幫助洗錢、刑法第30條第1項、第3
    39條第1項之幫助詐欺取財等罪嫌。被告以一提供金融帳戶之
    行為，同時涉犯上開各罪名，為想像競合犯，請依刑法第55
    條規定，從一重之幫助洗錢罪處斷。
三、依刑事訴訟法第251條第1項提起公訴。
    此　  致
臺灣新竹地方法院
中　　華　　民　　國　 110　　年　　11　　月　　24　　日
                          　　檢　察　官　許大偉
本件正本證明與原本無異
中　　華　　民　　國　 110　　年　　12    月　　15  　日
　　　　　　　　　　　　　　　書　記　官  陳昭儒
所犯法條：
洗錢防制法第14條第1項
有第二條各款所列洗錢行為者，處 7 年以下有期徒刑，併科新
臺幣 5 百萬元以下罰金。
洗錢防制法第2條第2款
本法所稱洗錢，指下列行為：
二、掩飾或隱匿特定犯罪所得之本質、來源、去向、所在、所有
    權、處分權或其他權益者。
中華民國刑法第30條第1項
幫助他人實行犯罪行為者，為幫助犯。雖他人不知幫助之情者，
亦同。
中華民國刑法第339條
意圖為自己或第三人不法之所有，以詐術使人將本人或第三人之
物交付者，處 5 年以下有期徒刑、拘役或科或併科 50 萬元以
下罰金。